臺灣高等法院刑事判決　　　　　　　　　　　　　九十二年度上訴字第四五六０號
　　上　訴　人　臺灣桃園地方法院檢察署檢察官
　　被　　　告　甲○○
右上訴人因毒品危害防制條例案件，不服臺灣桃園地方法院九十一年度訴字第一六四
九號，中華民國九十二年十月十四日第一審判決（起訴案號：臺灣桃園地方法院檢察
署九十一年度偵字第一八七七三號），提起上訴，本院判決如左：
    主  文
上訴駁回。
    理  由
一、公訴意旨略以：被告甲○○基於轉讓第一級毒品海洛因之犯意，於民國（下同）
    九十年十二月間，在張秀玲位於桃園縣大溪鎮○○路一七一之四號之住處轉讓內
    有第一級毒品海洛因之香菸予張秀玲非法施用，嗣經警於九十年十二月二十四日
    下午五時，在臺北縣三峽鎮○○路與大智路口逮捕被告甲○○，經被告甲○○自
    白後循線查獲上情，因認被告甲○○係犯毒品危害防制條例第八條第一項之轉讓
    第一級毒品罪云云。
二、按犯罪事實應依證據認定之，無證據不得認定犯罪事實；次按被告之自白非出於
    強暴、脅迫、利誘、詐欺、疲勞訊問、違法羈押或其他不正之方法，且與事實相
    符者，得為證據；被告之自白不得作為有罪判決之唯一證據，仍應調查其他必要
    之證據，以察其是否與事實相符；又不能證明被告犯罪者，應諭知無罪之判決，
    刑事訴訟法第一百五十四條第二項、第一百五十六條第一項、第二項、第三百零
    一條第一項分別定有明文。又所謂證據，須適於為被告犯罪事實之證明者，始得
    採為斷罪資料，如未能發現相當證據，或證據不足以證明，自不能以推測或擬制
    之方法，以為裁判基礎（最高法院五十三年臺上字第二七五０號及四十年臺上字
    第八六號判例可資參照）。且認定不利於被告之事實，須依積極證據，苟積極證
    據不足為不利於被告事實之認定時，即應為有利於被告之認定，更不必有何有利
    之證據（最高法院三十年上字第八一六號判例參照）。
三、本件公訴人認被告甲○○涉有轉讓第一級毒品海洛因之犯行，無非以被告於警詢
    之自白及證人張秀玲之證詞資為論據。惟訊據被告堅決否認有何公訴人所指之上
    開犯行，辯稱：伊雖曾在張秀玲之住處施用海洛因，然海洛因很貴，伊自己施用
    都不夠，怎可能轉讓海洛因供張秀玲施用等語。經查：
（一）本件係因桃園縣警察局大溪分局南雅派出所警員於九十年十二月二十四日十六
      時許，接獲線報得知有人在桃園縣大溪鎮大溪市場交易毒品而前往查緝，於同
      日十六時三十分許，在桃園縣大溪鎮○○路十九號前，發現被告與陳俞均及另
      一名不詳姓名年籍綽號「阿秀」之成年女子將車停放在該處形跡可疑上前盤查
      ，被告竟駕車逃逸衝撞路旁機車後，在臺北縣三峽鎮○○路與大智路口為警逮
      捕，被告於警詢中自承曾九十年七月底轉讓安非他命與張秀玲使用，嗣經檢察
      官以被告涉犯公共危險、轉讓第二級毒品罪嫌，以九十一年度偵字第三一六號
      案提起公訴，被告所犯公共危險、轉讓第二級毒品罪部分經原審以九十一年度
      訴字第二四二號判決分別判處有期徒刑八月、無罪確定後，又證人張秀玲到案
      後於檢察官偵訊時證稱被告有提供一支摻有海洛因粉末之香菸給伊施用一口云
      云，因認被告確有轉讓第一級毒品海洛因之犯行，而提起本件公訴等情，有臺
      灣桃園地方法院檢察署檢察官九十一年度偵字第三一六號起訴書、原審九十一
      年度訴字第二四二號判決書及本院被告全國前案紀錄表等在卷可稽，雖被告於
      警詢時供稱：九十年七月底、八月中旬，綽號「阿秀」之女子叫伊轉讓安非他
      命給證人張秀玲二次云云（見九十一年度偵字第三一六號卷第八頁反面、第九
      頁正面），然證人張秀玲於警詢時業已否認曾自被告處取得安非他命，且供稱
      伊當時還不認識被告等語（見上開偵查卷第三九頁反面），嗣於偵訊時亦證稱
      ：「（是否認識甲○○？）九十年十一月經『裕隆』（指邱益龍）的介紹認識
      」、「我是九十年底才認識他（指被告）．．．」等語（見九十一年度偵緝字
      第四六八號偵查卷第一一頁反面、第二０頁正面），可見被告於警詢時供稱曾
      轉讓安非他命之自白顯與事實不符，自難以上開自白為被告不利之認定，是本
      件公訴人以被告之上開自白循線查獲被告有轉讓海洛因之事實，尚有未合。
（二）證人張秀玲於檢察官偵訊時雖然證稱：被告與邱益龍到伊住處將香菸拿出來，
      把毒品海洛因摻在香菸裡燒，他們讓我抽，伊沒辦法吸進去，伊只用過這一次
      ，是被告與邱益龍及伊共用一根，他們都說抽菸可以睡覺云云（見九十一年度
      偵緝字第四六八號偵查卷第一二頁正面、第一三頁反面），可見證人張秀玲於
      偵訊時係供稱：被告與邱益龍二人將摻有海洛因之香菸給她抽，嗣於原審調查
      時則供稱：「我想不起來是誰拿給我吸的．．．」、「．．．但我想不起來到
      底是邱益龍給我吸的還是被告給我吸的」、「．．．海洛因是甲○○拿出來的
      ，至於何人將香菸拿給我的，我現在記不起來了」等語（見原審卷壹第三三頁
      、第三四頁、第一四六頁反面），是依證人張秀玲前開證詞，並無法證實當時
      究竟是被告或邱益龍將摻有海洛因之香菸交給她施用，則當時將香菸交給證人
      張秀玲施用之人亦有可能是邱益龍而非被告本件，又邱益龍經原審合法傳喚、
      拘提，均未到庭證述，有卷付之送達證書、拘票可憑，是證人張秀玲之證述容
      有可疑之處，尚難僅憑證人張秀玲片面、瑕疵之指述遽為被告不利之認定。
（三）又證人張秀玲證稱被告將「海洛因」摻入香菸裡云云，惟該支香菸並未扣案，
      實無從將該香菸送請鑑定是否含有海洛因成分，則證人張秀玲所稱之「海洛因
      」是否確含有海洛因成分？已非無疑，雖證人張秀玲於原審調查時證稱：伊一
      看就知道該香菸摻有海洛因云云（見原審卷壹第三四頁），然是否含有海洛因
      成分必須以精密之儀器檢測始能得知，證人張秀玲僅以肉眼望之即能辨識，尚
      乏依據，況該起訴書所載之「海洛因」亦有可能是屬於其他類別之毒品，顯難
      以證人張秀玲之證述遽認該香菸含有海洛因成分。至證人張秀玲雖因曾因施用
      海洛因、安非他命之犯行，經原審於九十一年四月二十四日，以九十一年度毒
      聲字第一０五五號裁定送觀察、勒戒，及同年七月二十三日以九十一年度毒聲
      字第二一四二號裁定強制戒治，然證人張秀玲上開施用海洛因、安非他命之時
      間為九十年十一月二十七日前，此有原審前開刑事裁定書在卷可參，則證人張
      秀玲前開施用毒品海洛因顯與公訴人所指被告於同年十二間轉讓海洛因予證人
      張秀玲施用並無關涉，且證人張秀玲於被告涉犯上開公共危險案件中，於九十
      年十二月二十五日十七時十分許經採尿送驗結果，並無安非他命及嗎啡（海洛
      因屬嗎啡類毒品）陽性反應，有桃園縣警察局大溪分局偵辦毒品案件被採尿人
      姓名編號對照表、桃園縣衛生局不法藥物尿液檢定書各一紙在卷可參（見九十
      一年度偵字第三一六號卷第四一頁、第九七頁），亦難證明證人張秀玲於起訴
      書所載被告犯罪時間前有施用海洛因之犯行，則證人張秀玲當時施用之香菸是
      否含有海洛因成分？更乏證據證明。
（四）綜上所述，被告於警訊中之自白既有上開瑕疵存在，而證人張秀玲之證詞又有
      其不可採取之處，公訴人所舉前開事證，均尚未達於通常一般之人均不致有所
      懷疑，得確信其為真實之程度，而有合理性懷疑之存在，本院自無從形成有罪
      之確信，此外，復查無其他積極證據足以證明被告確實有公訴人所指之上開犯
      行，依「罪證有疑，利於被告」之證據法則，並揆諸前揭判例意旨，應認不能
      證明被告犯罪。
四、原審以不能證明被告犯罪，諭知被告無罪之判決，核無違誤，應予維持，檢察官
    上訴意旨仍執證人張秀玲有吸毒前科，其證詞應屬可採，並以佐證被告警訊供述
    非虛為由，指摘原判決不當，尚無理由，上訴應予駁回。
據上論斷，應依刑事訴訟法第三百六十八條，判決如主文。
本案經檢察官曾忠己到庭執行職務。
中　　　華　　　民　　　國　　九十三　　年　　　三　　　月　　　九　　　日
                              臺灣高等法院刑事第十六庭
                                  審判長法  官  許  增  男
                                        法  官  陳  孟  瑩
                                        法  官  周  煙  平
右正本證明與原本無異。
如不服本判決，應於收受送達後十日內向本院提出上訴書狀，其未敘述上訴之理由者
並得於提起上訴後十日內向本院補提理由書（均須按他造當事人之人數附繕本）。
                                        書記官  蕭  麗  珍
中　　　華　　　民　　　國　　九十三　　年　　　三　　　月　　 十一 　　日
